【裁判字號】    95,簡,48
【裁判日期】    950331
【裁判案由】    廢棄物清理法
【裁判全文】
高雄高等行政法院簡易判決
                                     95年度簡字第00048號
原      告  甲○○
被      告  臺南市環境保護局
代  表  人  乙○○局長
上列當事人間因廢棄物清理法事件，原告不服台南市政府中華民
國94年12月20日南市法濟字第09409514820號訴願決定，提起行
政訴訟。本院判決如下：
    主  文
原告之訴駁回。
訴訟費用由原告負擔。
    事  實  及  理  由
一、緣被告稽查員於民國（下同）94年9月5日上午7時30分許，
    在台南市○○路185巷口行道樹旁，發現有垃圾包堆置，未
    依被告公告垃圾車停留時間、地點交由被告垃圾車收運，經
    拆包後發現有原告丟棄之信件，乃予拍照存證，據以告發，
    並認原告違反廢棄物清理法第12條第l項、一般廢棄物回收
    清除處理辦法第5條、第14條規定，爰依廢棄物清理法第50
    條規定裁處原告新臺幣（下同）1,200元罰鍰；原告不服，
    提起訴願，經遭決定駁回；遂提起本件行政訴訟。
二、原告起訴意旨略謂：(一)行政機關對於人民有所處罰，必須確
    實證明其違法之事實，倘不能確實證明違法事實之存在，其
    處罰即不能認為合法，最高行政法院39年判字第2號判例亦
    著有明例。執行人員發現任意拋棄之一般廢棄物，首當辨明
    孰為污染行為人，為防免行為人謊報，執行人員得請求違反
    行為人提示身分證明或以其他適當方法查證，須待確認違反
    行為人後，始能據以告發、處罰。(二)原告目前就讀暨南大學
    比較教育學系四年級，並於94年9月4日至9月6日參加班上為
    期三天墾丁畢業旅行，期間不在台南市，原告亦未至台南市
    ○○路185巷口丟棄任何垃圾。被告之稽查人員並未於現場
    查獲行為人，僅憑翻閱該被丟棄之垃圾包內載有原告姓名之
    信件，並以電話告知原告因查獲信件有原告之電話號碼、該
    垃圾包即為原告所丟棄，而據以開單告發，如以此方法即謂
    盡到查證之責，何來讓人民信服？況且原告於被開單告發日
    前一天已不在台南市，怎會在該時地任意丟棄垃圾包? 難不
    成被告所屬清潔車怠惰未每日正常依法執行清運工作，拖延
    一天得以查獲該垃圾包？令人質疑。(三)被告於94年10月25日
    訴願答辯書中答辯表明「經查本局網路公告當地清潔車到達
    時間與地點應為18：39─18：44（時間）前峰路185巷口（
    地點），而本件違規查獲時間地點．．．，顯非依據本局上
    揭公告指定方式排出．．．。」等語，經查被告網路公告該
    時間地點有07：30─07：40及18：39─18：44二時段，由被
    告之答辯書表明應為下午一個時段，卻與其公告時、地缺少
    了上午一個時段，顯見被告對於其所屬清潔車清運時間根本
    無法掌握，即謂原告非依據公告時間丟棄垃圾包，何來取信
    於民云云，並求為判決訴願決定及原處分均撤銷。
三、被告答辯意旨略謂：(一)被告稽查員於94年9月5日上午7時30
    分發現垃圾包堆置於台南市○○路185巷口行道樹旁，並未
    依被告網路公告垃圾車停留時間、地點排出垃圾，交由被告
    垃圾車收運，經拆包後發現有原告丟棄信件，乃予拍照存證
    ，俟後並聯絡原告確認垃圾包為其所屬，被告乃據以告發處
    分，並無不合。(二)被告網站實施「定時定點垃圾不落地清運
    」停留點，當地清潔車到達時間與地點應為18:39─18:44（
    時間）前鋒路185巷口（地點），其次配套措施「定時定點
    垃圾不落地清運」日間輔助點時間與地點07:30─07:40（時
    間）前鋒路185巷口（地點），而本件違規查獲時間地點雖
    為94年9月5日上午7點30分於台南市○○路185巷口行道樹旁
    ，但原告其排出垃圾並未交由被告垃圾車收運，即非依據被
    告上揭公告指定方式排出，違規事實，洵屬確定等語置辯，
    並求為判決原告之訴駁回。
四、按「一般廢棄物回收、清除、處理之運輸、分類、貯存、排
    出、方法、設備及再利用，應符合中央主管機關之規定，其
    辦法，由中央主管機關定之。執行機關得視指定清除地區之
    特性，增訂前項一般廢棄物分類、貯存、排出之規定，並報
    其上級主管機關備查。」「有下列情形之一者，處新臺幣1,
    200元以上6,000元以下罰鍰。經限期改善，屆期仍未完成改
    善者，按日連續處罰：．．．2、違反第12條之規定。．．
    ．。」廢棄物清理法第12條、第50條第2款定有明文。又「
    一般廢棄物除依本辦法規定外，應依執行機關公告之分類、
    收集時間、指定地點與清運方式，交付回收、清除或處理。
    」「一般廢棄物應依下列方式分類後，始得交付回收、清除
    或處理：1、．．．4、一般垃圾：(一)依執行機關指定之時間
    、地點及作業方式，交付執行機關或受託機構之垃圾車清除
    。(二)投置於執行機關設置之一般垃圾貯存設備內。．．．。
    」一般廢棄物回收清除處理辦法第5條、第14條第1項第4款
    亦有明文。又被告所轄各里行政區域業自92年10月13日起實
    施垃圾不落地清運，在清潔車未到達前任意落地丟棄者則屬
    污染環境行為，應依廢棄物清理法處罰之，亦有被告92年10
    月13日環廢字第09200567881號公告在卷足憑。
五、經查，本件被告稽查員於94年9月5日上午7時30分許，在台
    南市○○路185巷口行道樹旁，發現有垃圾包堆置，未依被
    告公告垃圾車停留時間、地點交由被告垃圾車收運，經拆包
    後發現有原告丟棄之信件，乃予拍照存證，並據以告發，認
    原告違反廢棄物清理法第12條第l項、一般廢棄物回收清除
    處理辦法第5條、第14條規定，爰依廢棄物清理法第50條規
    定裁處原告1,200元罰鍰之事實，有被告92年10月13日環廢
    字第09200567881號公告、違反廢棄物清理法案件告發單、
    照片、被告查證紀錄表及處分書附於原處分卷可稽，洵堪信
    實。
六、原告主張其目前就讀暨南大學比較教育學系四年級，並於94
    年9月4日至9月6日參加班上為期三天墾丁畢業旅行，期間不
    在台南市，並未至台南市○○路185巷口丟棄任何垃圾云云
    ；惟查，稽之被告稽查人員於前揭地點所發現之垃圾包拆包
    之現場照片所示，確有載明「甲○○、台南市○區○○路64
    之7號」之信件，有前揭照片在卷可佐，嗣經被告查證屬實
    ，亦有查證紀錄表附於原處分卷可稽，足見系爭垃圾確為原
    告所有無訛。雖原告主張其於94年9月4日至9月6日參加墾丁
    畢業旅行，期間不在台南市，然處分書所載違反時間係被告
    稽查員發現垃圾包之時間，因對行為人所丟棄時間不能準確
    估算，故處分書所載違反時間是以稽查時間為準，並不因原
    告於94年9月4日至9月6日參加畢業旅行而受影響，是原告前
    揭主張，並不可採。
七、綜上所述，原告主張既不可採，則被告以原告前揭違章行為
    ，違反廢棄物清理法第12條第l項、一般廢棄物回收清除處
    理辦法第5條、第14條規定，爰依廢棄物清理法第50條規定
    裁處原告1,200元罰鍰，並無違誤；訴願決定予以維持，並
    無不合；原告起訴意旨求為均予撤銷，為無理由，應予駁回
    。並不經言詞辯論為之。
八、據上論結，本件原告之訴為無理由，爰依行政訴訟法第236
    條、第233條第1項、第195條第1項後段、第98條第3項前段
    ，判決如主文。
中    華    民    國    95    年     3    月   31     日
                        第二庭法  官  戴見草
以上正本係照原本作成。
如不服本判決，應於送達後20日內，向本院提出上訴狀並表明上
訴理由，如於本判決宣示後送達前提起上訴者，應於判決送達後
20日內補提上訴理由書（須按他造當事人人數附繕本）。
提起上訴應預繳送達用雙掛號郵票7份（每份34元）。
中    華    民    國    95    年     3    月   31     日
                              書記官  蔡玫芳
附註:
行政訴訟法第235條（第1項、第2項）:
對於適用簡易程序之裁判提起上訴或抗告，須經最高行政法院之
許可。
前項許可，以訴訟事件所涉及之法律見解具有原則性者為限。


司法院資訊處製作；財團法人民間司法改革基金會備份。
